臺灣高等法院民事判決　　　　　　　　　 94年度上字第901號
上　訴　人
即追加之訴
原　　　告　宇○○
訴訟代理人　李平義律師
被　上訴人　巳○○
訴訟代理人　地○○
被　上訴人　Ｋ○○
　　　　　　Ｈ○○
　　　　　　Ｌ○○
上　一　人
訴訟代理人　Ｃ○○
被　上訴人　Ｆ○○
　　　　　　丑○○
　　　　　　Ｉ○○
　　　　　　Ｇ○○
　　　　　　Ｅ○○
　　　　　　Ｊ○○
　　　　　　Ａ○○
　　　　　　午○○
　　　　　　黃○○
　　　　　　Ｐ○○○即林月子
　　　　　　寅○○
　　　　　　Ｕ○○○即林阿美
　　　　　　Ｍ○○
　　　　　　亥○○
　　　　　　子○○
　　　　　　Ｂ○○
　　　　　　酉○○
　　　　　　戊○○○
　　　　　　癸○○
　　　　　　卯○○　台北市○○路452巷6號4樓之1
　　　　　　Ｄ○○
　　　　　　未○○
　　　　　　申○○
　　　　　　Ｎ○○
　　　　　　庚○○
　　　　　　辛○○
　　　　　　壬○○
　　　　　　己○○
　　　　　　宙○○
　　　　　　玄○○
　　　　　　甲○○
　　　　　　Ｏ○○
追 加 被告　Ｓ○○○即林美汝.
　　　　　　天○○
　　　　　　戌○○
　　　　　　Ｒ○○即林足
上　一　人
訴訟代理人　Ｑ○○
追 加 被告　丁○○○即林珠子.
上　一　人
訴訟代理人　乙○○
追 加 被告　辰○○
　　　　　　Ｔ○○
　　　　　　丙○○○即林氏來好.
上列當事人間請求所有權移轉登記事件，上訴人對於中華民國94
年8月24日臺灣板橋地方法院93年度訴字第295號判決提起上訴，
並為訴之追加，本院於96年4月10日言詞辯論終結，判決如下：
    主  文
上訴及追加之訴均駁回。
第二審及追加之訴訴訟費用由上訴人負擔。
    事實及理由
甲、程序方面：
一、按非經他造同意，上訴人不得為訴之追加，但訴訟標的對於
    數人必須合一確定時，追加其原非當事人之人為當事人者，
    不在此限，民事訟法第446條第1項、第255條第1項第5款定
    有明文。查上訴人起訴時主張其於民國（下同）78年5月3日
    與巳○○、林起嘴、林萬生、Ｈ○○、Ｋ○○、Ｌ○○、Ｉ
    ○○、Ｇ○○、Ｆ○○、丑○○、Ｅ○○、林土壽、林朝明
    、林財、林建達等15人 (下稱巳○○等15人)簽立買賣契約
    ，買受巳○○等15人之被繼承人林試所有坐落台北縣蘆洲市
    ○○段第281地號（重測前為台北縣和尚洲南港子段第209地
    號)土地所有權全部及同地段第279地號（重測前為台北縣和
    尚洲南港子段第209之1地號)、第245地號（重測前為台北縣
    和尚洲南港子段第209之2地號)土地應有部分各三分之一（
    下稱系爭土地），因巳○○等15人拒不辦理繼承登記及辦理
    所有權移轉登記與上訴人，故以林試之全體繼承人即被上訴
    人巳○○、Ｋ○○、Ｈ○○、Ｌ○○、Ｆ○○、丑○○、Ｉ
    ○○、Ｇ○○、Ｅ○○、Ｊ○○、Ａ○○、午○○、黃○○
    、Ｐ○○○即林月子、寅○○、Ｕ○○○即林阿美、Ｍ○○
    、亥○○、子○○、Ｂ○○、酉○○、戊○○○、癸○○、
    卯○○、Ｄ○○、未○○、申○○、Ｎ○○、庚○○、辛○
    ○、壬○○、己○○、宙○○、玄○○、甲○○、Ｏ○○等
    36人 (下稱巳○○等36人）為被告提起本件訴訟。因系爭土
    地尚未辦理繼承登記，為林試之繼承人公同共有，是本件訴
    訟標的於林試之繼承人而言即屬合一確定。從而上訴人於本
    院審理中，發現林試之繼承人尚有Ｓ○○○即林美汝、天○
    ○、戌○○、Ｒ○○即林足、丁○○○即林珠子、辰○○、
    Ｔ○○、丙○○○即林氏來好等8人 (下稱Ｓ○○○等8人)
    ，即追加為被告，依前開規定，應予准許。
二、本件被上訴人巳○○、Ｈ○○、丑○○、Ｇ○○、Ｅ○○、
    Ｋ○○、林萬根、Ｊ○○、Ａ○○、午○○、黃○○、Ｐ○
    ○○即林月子、寅○○、Ｕ○○○即林阿美、Ｍ○○、亥○
    ○、子○○、Ｂ○○、酉○○、卯○○、Ｄ○○、申○○、
    Ｎ○○、庚○○、辛○○、壬○○、林阿苗、宙○○、玄○
    ○、甲○○、Ｏ○○等31人及追加被告戌○○、辰○○、Ｔ
    ○○、丁○○○即林珠子、Ｓ○○○即林美汝、丙○○○即
    林氏來好等6人經合法通知，無正當理由不到場，核無民事
    訴訟法第386條所列各款情形，就此部分，依上訴人之聲請
    ，准予一造辯論判決。
乙、實體方面：
一、上訴人即追加原告 (下稱上訴人)主張：被上訴人巳○○等
    36人及追加被告Ｓ○○○等8人皆係林試之子孫。林試於民
    國2年6月25日死亡，遺有「非公業地」及「公業地」二種：
    非公業地係坐落台北縣蘆洲市○○段第281地號（重測前為
    台北縣和尚洲南港子段第209地號)土地所有權全部及同地段
    第279地號（重測前為台北縣和尚洲南港子段第209之1地號)
    、第245地號（重測前為台北縣和尚洲南港子段第209之2地
    號)土地應有部分各三分之一，此三筆土地合計46.3坪（重
    測後之現行面積則減為44坪），登記之所有權人仍為林試。
    按系爭土地應依繼承法則定其所有權之歸屬，林試死亡後，
    系爭土地應由林試之男丁林天進、林海、林南山、林港繼承
    ，惟林天進、林海、林南山、林港亦先後死亡，是現應由被
    上訴人等及追加被告等為林試所遺留之系爭土地之繼承人。
    公業地：重測前為台北縣蘆洲市○○○○○段第192、199、
    199之1地號土地所有權全部，三筆土地面積共530坪，係登
    記為祭祀公業蘆洲鄉林氏天上聖母（管理人為林港）所有。
    70年代左右，Ｈ○○、巳○○、林登鳳、林春玉、林財、林
    土壽、林建達、林起嘴、林萬生、Ｊ○○等人 (下稱Ｈ○○
    等10人)為處理上開公業地及非公業地，求教於代書柯識賢
    及呂雪美（二人非夫妻關係但育有子女），籌組「祭祀公業
    蘆洲鄉林氏天上聖母」，於73年7月14日獲頒派下全員證明
    ，斯時派下員僅Ｈ○○等10人。完成祭祀公業報備後，Ｈ○
    ○即代表該祭祀公業以每坪新台幣（下同）5萬元之價格，
    委由柯識賢、呂雪美辦理前開公業地及非公業地出售事宜（
    公業地部分總價2650萬元，非公業地部分總價230萬元）。
    惟柯識賢、呂雪美另經訴外人葉廣濟覓得上訴人為買主時，
    因柯識賢、呂雪美二人長期從事代書及土地之仲介，知悉前
    開公業地及非公業地之出售行情超過每坪5萬元，利用祭祀
    公業蘆洲鄉林氏天上聖母之派下員無人認識上訴人之有利情
    勢，為謀賺取差價，向上訴人明言可以用每坪12萬5000元之
    價格與祭祀公業談成買賣公業地，上訴人不明究裡，認為此
    價格合理，即委由代書柯識賢以總價6625萬元買受前開公業
    地530坪，且給付柯識賢500萬元之介紹費。詎料上訴人於78
    年即已付款達5000多萬元，卻遲遲未見辦妥所有權移轉登記
    ，迄81年經暗中查訪祭祀公業蘆洲鄉林氏天上聖母之派下員
    ，始發現該等派下員即買方拿不到一半價金，其餘都由代書
    中飽私囊，故於81年間向原法院對祭祀公業蘆洲鄉林氏天上
    聖母提起訴訟，請求該祭祀公業將前開公業地所有權移轉登
    記為上訴人所有，該案經三審判決確定祭祀公業應將前開公
    業地移轉所有權登記予上訴人。至系爭土地部分，柯識賢當
    時向上訴人稱因屬道路預定地，且價金不高，故其已向地主
    買受，可以一併出售上訴人，因該地面積小，且為道路用地
    ，故經柯識賢與上訴人磋商議價後，以390萬元成交，上訴
    人已付清價款，然柯識賢提議為免二次移轉登記之費用及蓋
    印麻煩，且柯識賢告知上訴人，其與被上訴人巳○○等15人
    訂立之買賣契約第6條約定：「辦理產權移轉登記時，有關
    權利人名義，得由買方自定，賣方絕不異議」等語，故同意
    直接由被上訴人巳○○等15人辦妥繼承登記後，直接移轉登
    記予上訴人，柯識賢為進一步安撫上訴人，將其原買賣契約
    之買受人更改為上訴人，故另訂立更改後之買賣契約即系爭
    買賣契約﹙以上訴人為買受人，被上訴人巳○○等15人為出
    賣人，被上訴人並授權呂雪美為代理人，訂立系爭買賣契約
    ﹚，系爭買賣契約並經原法院以78年公字第2262號公證在案
    。爰依買賣關係提起本訴，求為命被上訴人等及追加被告等
    應辦理坐落台北縣蘆洲市○○段第281地號土地所有權全部
    及同段第279、24 5地號土地應有部分各三分之一繼承登記
    ，並移轉登記予上訴人 (原審為上訴人敗訴判決，上訴人聲
    明不服，並於本院追加Ｓ○○○等8人為被告)。並於本院上
    訴聲明：(一)、原判決廢棄。(二)、被上訴人等及追加被告
    等應辦理坐落台北縣蘆洲市○○段第281地號土地所有權全
    部及同段第279、245地號土地應有部分各三分之一繼承登記
    ，並移轉登記予上訴人。
二、被上訴人巳○○、Ｈ○○、丑○○、Ｇ○○、Ｅ○○、Ｋ○
    ○、林萬根、Ｊ○○、Ａ○○、午○○、黃○○、Ｐ○○○
    即林月子、寅○○、Ｕ○○○即林阿美、Ｍ○○、亥○○、
    子○○、Ｂ○○、酉○○、卯○○、Ｄ○○、申○○、Ｎ○
    ○、庚○○、辛○○、壬○○、林阿苗、宙○○、玄○○、
    甲○○、Ｏ○○等31人及追加被告戌○○、辰○○、Ｔ○○
    、丁○○○即林珠子、Ｓ○○○即林美汝、丙○○○即林氏
    來好等6人於最後言詞辯論時雖未到場為聲明及陳述，惟到
    場之被上訴人等及追加被告等則以：系爭土地係伊等先祖林
    試所有，林試於2年6月25日死亡後，迄未辦理繼承登記，亦
    未將產權出售予上訴人，上訴人主張伊等以公證方式將系爭
    土地出售，並非事實。況不動產買賣，除向地政機關辦理所
    有權移轉登記時要訂立公契外，一般慣例均訂有私契，以規
    範雙方權利、義務，今上訴人只提出公契，而不提出私契，
    其中顯有蹊蹺。且一般繼承應包括女性繼承人在內，與只限
    男性派下員才有繼承權之祭祀公業不同，系爭土地所有權人
    為林試，林試亡故後，依法應由包括女性在內之繼承人共同
    繼承。但林試亡故後迄今已有四世子孫，上訴人所提出經公
    證之系爭買賣契約上所列之出賣人，乃依祭祀公管理人Ｈ○
    ○於79年5月31日申報當時派下員變更名冊時尚生存之派下
    員為系爭買賣契約之出賣人，然此等派下員僅係林試之第三
    世、第四世之部分繼承人而已，並未包含林試之全體繼承人
    ，是上訴人之請求不應准許等語，資為抗辯。並於本院答辯
    聲明：上訴及追加之訴均駁回。
三、本件經依民事訴訟法第463條準用同法第270條之1第1項第3
    款規定，整理並協議簡化爭點及不爭執點後，兩造同意僅就
    言詞辯論時所陳述之事實及主張之法律關係為論斷。查上訴
    人主張被上訴人巳○○等36人及追加被告Ｓ○○○等8人皆
    係林試之子孫，系爭土地係林試所有，林試於2年6月25日去
    世，系爭土地歸被上訴人等及追加被告等繼承，迄未辦理繼
    承登記等情，業據提出系爭土地之土地登記謄本、繼承系統
    表、戶籍謄本等為憑（見原審卷1第18至25頁、本院卷2第78
    至115頁、卷3第32至43頁)，且為被上訴人等及追加被告等
    所不爭執，堪信上訴人此部分事實之主張為真正。惟上訴人
    主張兩造間訂有系爭土地之買賣契約，被上訴人等及追加被
    告等應辦理系爭土地之繼承登記，並移轉所有權登記予上訴
    人等情，則為被上訴人等及追加被告等所否認，並以前開情
    詞置辯。是本件兩造間之重要爭點厥為：(一)、兩造間就系
    爭土地有無公證買賣契約？(二)、如有公證買賣契約在，上
    訴人請求被上訴人等及追加被告等辦理繼承登記，並移轉所
    有權登記有無理由？茲分析如下：
（一）、兩造間就系爭土地有無公證買賣契約：
１、按私文書經本人或其代理人簽名、蓋章或按指印或有法院或
    公證人之認證者，推定為真正，民事訴訟法第358條第1項定
    有明文。查上訴人於本院所提出之系爭公證買賣契約（見本
    院卷4第83至86頁）係於78年5月3日在台灣板橋地方法院前
    身即臺灣臺北地方法院板橋分院公證處由公證人王創標做成
    ，載明係因「土地買賣」事件請求公證，並於其附表載明出
    賣人為巳○○等15人，承買人為上訴人，買賣標的為系爭土
    地。是以揆諸前揭規定，系爭土地之公證買賣契約即應推定
    為真正。被上訴人等及追加被告等空言否認巳○○等15人與
    上訴人簽訂系爭土地之公證買賣契約為真正，自非可採。
２、查台灣在日據時期，如被繼承人有直系血親卑親屬之男子時
    ，女子就被繼承人之遺產，即無繼承權﹙最高法院69年度台
    上字第3334號裁判意旨參照﹚。林試於日據時期之民國2年6
    月25日去世，生有長男林天進、次男林海、參男林南山、肆
    男林港。其中，次男林海於日據時期之民國11月11月30 死
    亡，絕嗣；參男林南山於日據時期之民國前4年5月11日去世
    ，亦絕嗣；長男林天進死亡日期不詳，生有長男林尚﹙民國
    35年1月2日去世﹚、次男林豬﹙民國35年3月28日去世﹚。
    林尚生有長男林財、次男林土壽；林豬生有長男林建達。而
    林試之肆男林港則於台灣光復後之民國39年9月12日死亡，
    林港生有長男林水突、次男林水泉、參男林登鳳、肆男林春
    玉等男丁，參女林氏牽、肆女林氏寶蓮等情，有原告提出之
    林港全戶戶籍謄本﹙見原審卷1第10至第16頁﹚、祭祀公業
    蘆洲鄉林氏天上聖母管理人Ｈ○○於79年5月31日申報之派
    下員變動名冊﹙見原審卷1第136頁﹚、戶籍謄本等為憑。是
    林試於日據時期之民國2年6月25日去世時，既留有尚生存之
    男丁即次男林海、肆男林港及長男林天進所生長男林尚、次
    男林豬，則依前開最高法院裁判意旨，林試包含系爭土地在
    內之遺產，即應由林試之男系繼承人即次男林海、肆男林港
    及長男林天進之男丁繼承。次查，林試之肆男林港於台灣光
    復﹙民國34年10月25日﹚後之39年9月12日死亡，林港死亡
    時，除留有尚生存之長男林水突﹙69年9月2日死亡﹚、次男
    林水泉﹙68年8月18日死亡﹚、參男林登鳳﹙74年5月29日死
    亡﹚、肆男林春玉﹙74年3月9日死亡﹚等男丁外，亦生有女
    兒即參女林氏牽、肆女林氏寶連﹙出養﹚。且林港之長男林
    水突生有長女林氏伴、次女林氏採珠﹙出養﹚；林港之次男
    林水泉生有長女林氏來好、次女林氏如煙、參女林氏幼、肆
    女林氏寶玉、捌女林美汝；林港之參男林登鳳生有長女天○
    ○、次女戌○○、肆女林足；林港之肆男林春玉生有長女林
    珠子等情，亦有上訴人提出之前開林港全戶戶籍謄本、祭祀
    公業蘆洲鄉林氏天上聖母管理人Ｈ○○於79年5月31日申報
    之派下員變動名冊、台北縣蘆洲市戶政事務所94年8月2日北
    縣盧戶字第0940003496號函所附Ｈ○○、Ｉ○○之全戶戶籍
    謄本在卷可參﹙見原審卷3第95至120頁﹚。是林試之肆男林
    港既係於台灣光復後之39年9月12日死亡，則林港繼承林試
    之系爭土地，即應適用民法親屬編之規定，由林港之全體繼
    承人﹙含未出養之女系繼承人﹚繼承。惟系爭公證買賣契約
    書上並無林港之女兒，亦無林港之長男林水突、次男林水泉
    、參男林登鳳、肆男林春玉所生女兒列名為出賣人，有系爭
    公證買賣契約在卷可稽 (見本院卷4第83至86頁）。足見上
    訴人前開主張系爭公證買賣契約上之出賣人即為林試之全體
    繼承人云云，並非可採。
３、又上訴人雖主張系爭買賣契約上之出賣人乃依憑訂立系爭買
    賣契約時，祭祀公業蘆洲鄉林氏天上聖母管理人Ｈ○○於79
    年5月31日申報之派下員變動名冊上所列之尚生存該公業派
    下員為出賣人，該派下員名冊並經公所核准報備，足見出賣
    人應即為林試之全體繼承人云云。然依諸祭祀公業蘆洲鄉林
    氏天上聖母規約書之規定，該祭祀公業派下成員為林試所傳
    男性直系血親冠林氏者乙節，有上訴人於原法院81年度重訴
    字第165號上訴人與祭祀公業蘆洲鄉林氏天上聖母間請求土
    地所有權移轉登記事件中所提出祭祀公業蘆洲鄉林氏天上聖
    母規約可憑，且為兩造所不爭執，並經原法院調閱該81年度
    重訴字第165號全卷核閱無訛，堪信為真正，顯見於79年5月
    31日列名為祭祀公業蘆洲鄉林氏天上聖母派下員者，僅限於
    林試所傳男性直系血親冠林氏者，並非林試之全體繼承人無
    疑，則上訴人依憑祭祀公業蘆洲鄉林氏天上聖母管理人Ｈ○
    ○於79年5月31日申報派下員變動名冊上所列是時尚生存之
    男丁為系爭公證買賣契約之出賣人，主張系爭買賣契約上之
    出賣人即為林試之全體繼承人云云，亦屬無據。又原法院81
    年度重訴字第165號上訴人與祭祀公業蘆洲鄉林氏天上聖母
    間土地所有權移轉登記案，係以祭祀公業之土地為訴訟標的
    ；而本件上訴人請求被上訴人等及追加被告等為所有權移轉
    登記者，係被上訴人等及追加被告等之被繼承人林試之私人
    土地，兩者之所有權人迥然不同，是上訴人於原法院81年度
    重訴字第165號請求土地所有權移轉登記乙案，雖獲勝訴判
    決確定，有該案歷審判決影本在卷可稽 (見原審卷1第99至
    108頁)，仍無拘束本件判決之餘地。況本件上訴人主張其與
    巳○○等15人所簽訂系爭土地之公證買賣契約，係由訴外人
    柯識賢轉讓而來，惟柯識賢前依其與巳○○等15人間所簽訂
    系爭土地之買賣契約訴請林試之繼承人就系爭土地辦理繼承
    登記後移轉登記為柯識賢乙案，已被判決敗訴確定，有最高
    法院95年度台上字第2541號判決正本在卷可考 (見本院卷3
    第179至183頁)，則由柯識賢處受讓系爭土地買賣之上訴人
    又如何得以向林試之繼承人請求就系爭土地辦理繼承登記後
    移轉登記為其所有？益見上訴人之請求為無理由。
４、再者，上訴人前於82年間，以柯識賢於78年4月間，出售原
    屬林試所有之系爭土地與上訴人，並由上訴人交付390萬元
    價款，柯識賢延未辦理所有權移轉登記事宜，經上訴人事後
    發覺柯識賢僅在出賣人名冊列林試之男系子孫，未列女系子
    孫繼承人，不可能辦妥移轉登記為由，認柯識賢涉有詐欺罪
    嫌，而向台灣台北地方法院檢察署對柯識賢提起詐欺告訴，
    經該署以82年度偵續字第120號受理在案。雖呂雪美於該署
    證稱：林試名下土地，以前曾經有辦過繼承，只要沿用該蘆
    洲鄉○○○○路段69地號辦過繼承之土地登記簿資料，即可
    辦理過戶，因女系繼承人早已拋棄繼承，故該土地登記謄本
    並無女系繼承人，是無缺乏女系繼承人之問題等語，有Ｈ○
    ○所提出台灣台北地方法院檢察署82年度偵續字第120號不
    起訴處分書在卷可參 (見原審卷2第52頁)。然經原法院函請
    台北縣三重地政事務所檢送蘆洲鄉○○○○路段69地號土地
    ，林試之繼承人辦理繼承土地所檢附之繼承系統表及所有全
    部相關資料，經該所函覆所轄蘆洲鄉○○○○路段69地號土
    地登記簿並無所有權人林試記載乙節，有台北縣三重地政事
    務所94年3月31日北縣重登地字地0940003808號函在卷可稽
    (見原審卷2第141頁)，且原法院亦查無被繼承人林試之繼承
    人聲請拋棄或限定繼承之事件，復有該院民事紀錄科查詢表
    附卷可考 (見原審卷2第134、138頁)，足見呂美雪前開證言
    與事實有間，自無從執之為系爭公證買賣契約並無缺乏女系
    繼承人之佐證，而為有利上訴人之認定。
５、末按買賣並非處分行為，故公同共有人中之人，未得其他公
    同共有人之同意，出賣公同共有物，應認為僅對其他公同共
    有人不生效力，而在締約當事人間非不受其拘束。苟被上訴
    人簽立之同意書，果為買賣，縱出賣之標的為公同共有土地
    ，而因未得其他公同共有人之同意，對其他公同共有人不生
    效力（最高法院71年台上字第5051號判例要旨）。承前所述
    ，系爭土地原係被上訴人之被繼承人林試所有，而林試於2
    年6月25日死亡後，迄今仍未分割，應為其全體繼承人所公
    同共有。78年5月3日系爭土地買賣當時之公同共有人，除買
    賣契約所列之巳○○等15人男性繼承人外，尚有男性繼承人
    Ｊ○○，女性繼承人即林水泉之女Ｓ○○○、林氏來好、林
    登鳳之女天○○、戌○○、Ｒ○○、林春玉之配偶Ｔ○○、
    之女丁○○○、之養女辰○○等情，有上訴人所提出之繼承
    系統表在卷可按 (見本院卷2第78頁)，則系爭土地之公證買
    賣契約縱使有效，亦僅存在於買賣當事人間發生效力，不及
    於全體繼承人，而訴請辦理繼承登記及移轉所有權登記均應
    由全體繼承人為之，是上訴人之請求，於法無據 (參考最高
    法院95年度台上字第2541號判決要旨)。
四、綜上所述，上訴人依買賣之法律關係，請求被上訴人巳○○
    等36人應將坐落台北縣蘆洲市○○段第281地號土地所有權
    全部及同段第279、245地號土地應有部分各三分之一辦理繼
    承登記後，移轉所有權登記予上訴人，洵非正當，不應准許
    ，原審為上訴人敗訴判決，核無違誤。上訴意旨指摘原判決
    不當，求予廢棄改判，即無理由，應予駁回。又追加之訴部
    分，追加原告依買賣之法律關係，請求追加被告Ｓ○○○等
    8人應將坐落台北縣蘆洲市○○段第281地號土地所有權全部
    及同段第279、245地號土地應有部分各三分之一辦理繼承登
    記後，移轉所有權登記予上訴人，亦非正當，應併予駁回。
    再本件事實已臻明確，兩造所提其餘攻擊、防禦方法，經本
    院逐一審酌後，均與判決結果不生影響，爰不再論述，併此
    敘明。
五、據上論結，本件上訴及追加之訴均為無理由，依民事訴訟法
    第463條、第385條第1項前段、第449條第1項、第78條，判
    決如主文。
中　　華　　民　　國　　96　　年　　4　　月　　24　　日
　　　　　　　  　　民事第十庭
                      　審判長法　官  阮富枝
                              法  官  吳麗惠
                              法  官  黃豐澤
正本係照原本作成。
上訴人及追加之訴原告如不服本判決，應於收受送達後20日內向
本院提出上訴書狀，其未表明上訴理由者，應於提出上訴後20日
內向本院補提理由書狀（均須按他造當事人之人數附繕本）上訴
時應提出委任律師或具有律師資格之人之委任狀；委任有律師資
格者，另應附具律師資格證書及釋明委任人與受任人有民事訴訟
法第466條之1第1項但書或第2項（詳附註）所定關係之釋明文書
影本。
中　　華　　民　　國　　96　　年　　4 　　月　　25　　日
                              書記官  廖艷莉
附註：
民事訴訟法第466條之1（第1項、第2項）：
對於第二審判決上訴，上訴人應委任律師為訴訟代理人。但上訴
人或其他法定代理人具有律師資格者，不在此限。
上訴人之配偶、三親等內之血親、二親等內之姻親，或上訴人為
法人、中央或地方機關時，其所屬專任人員具有律師資格並經法
院認為適當者，亦得為第三審訴訟代理人。
